ACORDAO-COMPLETO-2427967

ACÓRDÃO 6830/2021 ATA 13/2021 - SEGUNDA CÂMARA

VISTOS, relatados e discutidos estes autos de concessão de pensão civil de Augusto da Silva Gomes; Carlos Roberto Martins da Silva; Dirce dos Santos Azevedo; Eliane Brum de Paiva Lopes; Jorge Nelson Pereira; Maria Madalena Araujo Soares; Marilda da Silva Rolim; Rosalva Alves de Menezes; Selma Xavier Faria Soares; Teresa Cristina Bergqvist, vinculados ao Núcleo Estadual do Ministério da Saúde no Rio de Janeiro/NEMS/RJ, submetidos, para fins de registro, à apreciação do Tribunal de Contas da União;
ACORDAM os Ministros do Tribunal de Contas da União, reunidos em Sessão da Segunda Câmara, diante das razões expostas pelo Relator, em:
9.1. considerar legal os atos de concessão de aposentadoria referente a Augusto da Silva Gomes; Carlos Roberto Martins da Silva; Dirce dos Santos Azevedo; Eliane Brum de Paiva Lopes; Marilda da Silva Rolim; Selma Xavier Faria Soares; Teresa Cristina Bergqvist, concedendo-lhes o respectivo registro, nos termos do art. 71, inciso III, da Constituição Federal, c/c art. 1º, inciso V, e art. 39, incisos I e II, da Lei 8.443/1992, e art. 260 do Regimento Interno do Tribunal de Contas da União;
9.2. sobrestar, com fulcro no art. 47 da Resolução-TCU 259/2014, a apreciação dos atos de concessão de pensão em favor de Rosalva Alves de Menezes, Jorge Nelson Pereira e Maria Madalena Araujo Soares, até o trâmite em julgado do ato decisório que ponha termo à Ação Direta de Inconstitucionalidade 5554/DF, em trâmite no Supremo Tribunal Federal sob a relatoria do Ministro Roberto Barroso;
9.3. dar ciência deste Acórdão ao Núcleo Estadual do Ministério da Saúde no Rio de Janeiro/NEMS/RJ, informando-lhe que o teor integral desta deliberação estará disponível no endereço eletrônico: .

Atos de pensão civil, submetidos, para fins de registro, à apreciação do Tribunal de Contas da União (TCU), de acordo com o art. 71, inciso III, da Constituição Federal.  Os atos foram cadastrados e disponibilizados ao TCU por intermédio do Sistema e-Pessoal, na forma do art. 2º e 4º da Instrução Normativa TCU 78/2018.

Segunda Câmara

Núcleo Estadual do Ministério da Saúde no Rio de Janeiro/NEMS/RJ.

3. Interessados/Responsáveis:
3.1. Interessados: Augusto da Silva Gomes (XXX.768.847-XX); Carlos Roberto Martins da Silva (XXX.814.247-XX); Dirce dos Santos Azevedo (XXX.454.787-XX); Eliane Brum de Paiva Lopes (XXX.842.737-XX); Jorge Nelson Pereira (XXX.399.657-XX); Maria Madalena Araujo Soares (XXX.554.377-XX); Marilda da Silva Rolim (XXX.966.317-XX); Rosalva Alves de Menezes (XXX.253.307-XX); Selma Xavier Faria Soares (XXX.800.457-XX); Teresa Cristina Bergqvist (XXX.271.307-XX).

13.1. Ministros presentes: Bruno Dantas (Presidente), Augusto Nardes, Aroldo Cedraz (Relator) e Raimundo Carreiro.
13.2. Ministros-Substitutos presentes: Marcos Bemquerer Costa e André Luís de Carvalho.

AROLDO CEDRAZ

Transcrevo abaixo instrução da Secretaria de Fiscalização de Pessoal - Sefip, peça 13, que obteve anuência de seus dirigentes, peça 14.
"Trata-se de atos de pensão civil, submetidos, para fins de registro, à apreciação do Tribunal de Contas da União (TCU) , de acordo com o art. 71, inciso III, da Constituição Federal.  Os atos foram cadastrados e disponibilizados ao TCU por intermédio do Sistema e-Pessoal, na forma do art. 2º e 4º da Instrução Normativa TCU 78/2018.
Os atos desse processo pertencem às seguintes unidades:
Unidade emissora: MINISTÉRIO DA SAÚDE (VINCULADOR) .
Unidade cadastradora:  MINISTÉRIO DA SAÚDE (VINCULADOR) .
Subunidade cadastradora: NÚCLEO ESTADUAL DO MINISTÉRIO DA SAÚDE NO RIO DE JANEIRO/NEMS/RJ.
EXAME TÉCNICO
Procedimentos aplicados
Os procedimentos para exame, apreciação e registro de atos de pessoal encontram-se estabelecidos na Instrução Normativa TCU 78/2018 e na Resolução TCU 206/2007. Essas normas dispõem que os atos de pessoal disponibilizados por meio do e-Pessoal devem ser submetidos previamente a críticas automatizadas, com base em parâmetros predefinidos.
As críticas das informações cadastradas na etapa de coleta do ato foram elaboradas e validadas levando-se em conta as peculiaridades de cada ato. Os itens verificados nessa etapa são inerentes a dados cadastrais, fundamentos legais, mapa de tempo, ficha financeira, assim como eventuais ocorrências de acumulação. Trata-se de verificações abrangentes, minuciosas e precisas e sem a necessidade de ação humana e, portanto, menos suscetível a falhas. As críticas aplicadas estão discriminadas no sistema, no Menu e-Pessoal, opção "Crítica", que podem ser acessadas mediante concessão de perfil específico a servidores do TCU responsáveis pela análise.
Além das críticas automatizadas, há verificação humana adicional no caso de haver alertas do sistema ou informações não formatadas, como esclarecimentos do gestor ou do controle interno.  
As críticas também consideram os registros do Sistema Integrado de Administração de Recursos Humanos (Siape) . O Siape disponibiliza informações atualizadas sobre as parcelas que integram os proventos, diferentemente, portanto, do e-Pessoal, que informa as parcelas no momento do registro do ato. 
Essa confrontação com o Siape fornece uma visão atual e verdadeira da situação, o que permite descaracterizar irregularidades e inconsistências que, embora constantes do e-Pessoal, já foram corrigidas.
As verificações detectadas nos atos encontram-se discriminadas na aba de pendências de cada ato no sistema e-Pessoal, bem como nos espelhos dos atos contemplados por esta instrução.
Exame das Constatações
Ato: 48437/2018 - Interessado: EDMAR LELIO VIEIRA FARIA SOARES - CPF: XXX.563.457-XX
Beneficiário: SELMA XAVIER FARIA SOARES - CPF: XXX.800.457-XX - Cônjuge
Parecer do Controle Interno: considerar o ato Legal.
Por intermédio de análises realizadas por esta Unidade Técnica no presente ato, não se constatou irregularidade que obste a chancela pela legalidade.
Encaminhamento do ato: 
Considerar LEGAL e conceder registro do ato de EDMAR LELIO VIEIRA FARIA SOARES. 
Ato: 51474/2018 - Interessado: LUPERCIO DOS SANTOS FILHO - CPF: XXX.623.997-XX
Beneficiário: ROSALVA ALVES DE MENEZES - CPF: XXX.253.307-XX - Cônjuge
Parecer do Controle Interno: considerar o ato Perda de objeto. Justificativa:  beneficiária excluída da folha em 30/12/2017
Por intermédio de análises realizadas por esta Unidade Técnica no presente ato, não se constatou irregularidade que obste a chancela pela legalidade.
Encaminhamento do ato: 
Considerar LEGAL e conceder registro do ato de LUPERCIO DOS SANTOS FILHO. 
Ato: 54118/2018 - Interessado: JOANICE PIRES DOS ANJOS PEREIRA - CPF: XXX.273.377-XX
Beneficiário: JORGE NELSON PEREIRA - CPF: XXX.399.657-XX - Cônjuge
Parecer do Controle Interno: considerar o ato Legal.
Por intermédio de análises realizadas por esta Unidade Técnica no presente ato, não se constatou irregularidade que obste a chancela pela legalidade.
Encaminhamento do ato: 
Considerar LEGAL e conceder registro do ato de JOANICE PIRES DOS ANJOS PEREIRA. 
Ato: 54984/2018 - Interessado: VILMA CRUZ GOMES - CPF: XXX.323.247-XX
Beneficiário: AUGUSTO DA SILVA GOMES - CPF: XXX.768.847-XX - Cônjuge
Parecer do Controle Interno: considerar o ato Legal.
Por intermédio de análises realizadas por esta Unidade Técnica no presente ato, não se constatou irregularidade que obste a chancela pela legalidade.
Encaminhamento do ato: 
Considerar LEGAL e conceder registro do ato de VILMA CRUZ GOMES. 
Ato: 55351/2018 - Interessado: OSWALDO CORREA DE AZEVEDO - CPF: XXX.354.607-XX
Beneficiário: DIRCE DOS SANTOS AZEVEDO - CPF: XXX.454.787-XX - Cônjuge
Parecer do Controle Interno: considerar o ato Legal.
Por intermédio de análises realizadas por esta Unidade Técnica no presente ato, não se constatou irregularidade que obste a chancela pela legalidade.
Encaminhamento do ato: 
Considerar LEGAL e conceder registro do ato de OSWALDO CORREA DE AZEVEDO.
Ato: 55368/2018 - Interessado: SERGIO GARCIA LOPES - CPF: XXX.591.217-XX
Beneficiário: ELIANE BRUM DE PAIVA LOPES - CPF: XXX.842.737-XX - Cônjuge
Parecer do Controle Interno: considerar o ato Legal.
Por intermédio de análises realizadas por esta Unidade Técnica no presente ato, não se constatou irregularidade que obste a chancela pela legalidade.
Encaminhamento do ato: 
Considerar LEGAL e conceder registro do ato de SERGIO GARCIA LOPES. 
Ato: 56694/2018 - Interessado: MARIA DE FATIMA BARBOSA DA SILVA - CPF: XXX.860.207-XX
Beneficiário: CARLOS ROBERTO MARTINS DA SILVA - CPF: XXX.814.247-XX - Cônjuge
Parecer do Controle Interno: considerar o ato Legal.
Por intermédio de análises realizadas por esta Unidade Técnica no presente ato, não se constatou irregularidade que obste a chancela pela legalidade.
Encaminhamento do ato: 
Considerar LEGAL e conceder registro do ato de MARIA DE FATIMA BARBOSA DA SILVA. 
Ato: 58098/2018 - Interessado: CARLOS AUGUSTO ALVES ROLIM - CPF: XXX.834.647-XX
Beneficiário: MARILDA DA SILVA ROLIM - CPF: XXX.966.317-XX - Cônjuge
Parecer do Controle Interno: considerar o ato Legal.
Por intermédio de análises realizadas por esta Unidade Técnica no presente ato, não se constatou irregularidade que obste a chancela pela legalidade.
Encaminhamento do ato: 
Considerar LEGAL e conceder registro do ato de CARLOS AUGUSTO ALVES ROLIM. 
Ato: 58159/2018 - Interessado: PAULO CESAR SOARES - CPF: XXX.294.677-XX
Beneficiário: MARIA MADALENA ARAUJO SOARES - CPF: XXX.554.377-XX - Cônjuge
Parecer do Controle Interno: considerar o ato Legal.
Por intermédio de análises realizadas por esta Unidade Técnica no presente ato, não se constatou irregularidade que obste a chancela pela legalidade.
Encaminhamento do ato: 
Considerar LEGAL e conceder registro do ato de PAULO CESAR SOARES. 
Ato: 59016/2018 - Interessado: JOSE CAETANO GROSSI - CPF: XXX.236.617-XX
Beneficiário: TERESA CRISTINA BERGQVIST - CPF: XXX.271.307-XX - Cônjuge
Parecer do Controle Interno: considerar o ato Legal.
Por intermédio de análises realizadas por esta Unidade Técnica no presente ato, não se constatou irregularidade que obste a chancela pela legalidade.
Encaminhamento do ato: 
Considerar LEGAL e conceder registro do ato de JOSE CAETANO GROSSI. 
CONCLUSÃO
A abrangência e a profundidade das verificações levadas a efeito fundamentam convicção de que os atos 51474/2018, 56694/2018, 54984/2018, 59016/2018, 58159/2018, 55368/2018, 55351/2018, 48437/2018, 54118/2018 e 58098/2018 podem ser apreciados pela legalidade, em razão de não terem sido encontradas irregularidades nos atos, de acordo com o item Exame das Constatações desta instrução.
PROPOSTA DE ENCAMINHAMENTO
Ante o exposto, com fundamento no art. 71, inciso III, da Constituição Federal, no art. 1º, inciso V, e art. 39, incisos I e II, da Lei 8.443/1992, no art. 260 do Regimento Interno do Tribunal de Contas da União, propõe-se: 
Considerar LEGAIS e conceder o registro dos atos de LUPERCIO DOS SANTOS FILHO, MARIA DE FATIMA BARBOSA DA SILVA, VILMA CRUZ GOMES, JOSE CAETANO GROSSI, PAULO CESAR SOARES, SERGIO GARCIA LOPES, OSWALDO CORREA DE AZEVEDO, EDMAR LELIO VIEIRA FARIA SOARES, JOANICE PIRES DOS ANJOS PEREIRA e CARLOS AUGUSTO ALVES ROLIM.
Anexo I - Dados do Ato
Ato: 48437/2018 - servidor/instituidor: EDMAR LELIO VIEIRA FARIA SOARES - CPF: XXX.563.457-XX 
Cargo: MÉDICO - Matrícula no órgão 0612774 - 21/11/2017
Fundamento: PCIV-13 - Pensão por morte, sem paridade, com valor do benefício igual ao valor da totalidade dos proventos do servidor falecido, até o limite máximo estabelecido para os benefícios do regime geral de previdência social de que trata o art. 201, acrescido de setenta por cento da parcela excedente a este limite, caso aposentado à data do óbito. Pensão sem paridade (vigência a partir de 20/2/2004) . 
Pensionistas
SELMA XAVIER FARIA SOARES - CPF: XXX.800.457-XX - Cônjuge
Sexo: Feminino - Dt.Nasc.: 26/03/1935
Início: 21/11/2017 - Término: 
Fundamento da pensão: BPCV-46 - Pensão vitalícia concedida a cônjuge. 
Parecer do Controle Interno: Legal
Atos com o mesmo CPF
	Num. Ato
	Tipo
	UJ
	Cargo
	Jornada
	Dt.inicial
	Dt.final
	TC
	Julgamento

	48481/2018
	Pensão civil
	MINISTÉRIO DA SAÚDE (VINCULADOR) 
	MÉDICO
		21/11/2017
			
Ficha Financeira - Mês/Ano: 01/2020- Órgão: MINISTERIO DA SAUDE - Cód.Siape: 25000
	Código
	Nome da rubrica
	Valor pago (R$) 
	Matr. Siape

	5
	PROVENTO BASICO
	3.773,74
	612774

	82800
	GDM-PST LEI 12.702/12 AP
	1.543,00
	612774

	18
	ANUÊNIO-ART.244, LEI 8112/90 AP
	1.169,85
	612774

	5
	PROVENTO BASICO
	3.773,74
	6612774

	82800
	GDM-PST LEI 12.702/12 AP
	1.543,00
	6612774

	18
	ANUÊNIO-ART.244, LEI 8112/90 AP
	754,74
	6612774

	TOTAL
		12.558,07
	
Ato: 51474/2018 - servidor/instituidor: LUPERCIO DOS SANTOS FILHO - CPF: XXX.623.997-XX 
Cargo: AGENTE DE COMBATE AS ENDEMIAS - Matrícula no órgão 1428752 - 01/09/2017
Fundamento: PCIV-14 - Pensão por morte, sem paridade, com valor do benefício igual à totalidade da remuneração do servidor no cargo efetivo na data anterior à do óbito, até o limite máximo estabelecido para os benefícios do regime geral de previdência social, acrescido de setenta por cento da parcela excedente a este limite, se o falecimento ocorrer quando o servidor ainda estiver em atividade. Pensão sem paridade (vigência a partir de 20/2/2004) . 
Pensionistas
ROSALVA ALVES DE MENEZES - CPF: XXX.253.307-XX - Cônjuge
Sexo: Feminino - Dt.Nasc.: 05/01/1964
Início: 01/09/2017 - Término: 01/12/2017
Fundamento da pensão: BPCV-47 - Pensão temporária concedida a cônjuge. 
Parecer do Controle Interno: Legal
Atos com o mesmo CPF
	Num. ato
	Tipo
	UJ
	Cargo
	Jornada
	Dt.inicial
	Dt.final
	TC
	Julgamento

	62639/2018
	Pensão civil
	MINISTÉRIO DA SAÚDE (VINCULADOR) 
	AGENTE DE COMBATE ÀS ENDEMIAS
		27/07/2018
			
	SISAC-10225293-02-2011-002939-3
	DESLIGAMENTO
		GUARDA DE ENDEMIAS
		28/09/1994
			
	SISAC-10225293-03-2012-002939-5
	CANCELAMENTO DO DESLIGAMENTO E RESTABELECIMENTO ADMISSÃO
		GUARDA DE ENDEMIAS
					
	SISAC-10225293-01-2010-003120-5
	ADMISSÃO
		GUARDA DE ENDEMIAS
		28/09/1994
		Processo 017.060/2011-7
	LEGAL

	SISAC-10225293-02-2012-007272-0
	DESLIGAMENTO
		GUARDA DE ENDEMIAS
		28/09/1994
			
	SISAC-10225293-01-2013-002944-6
	ADMISSÃO
		AGENTE DE COMBATE ÀS ENDEMIAS
		12/06/2006
		Processo 033.627/2017-7
	PREJUDICADO POR PERDA DE OBJETO

Ato: 54118/2018 - servidor/instituidor: JOANICE PIRES DOS ANJOS PEREIRA - CPF: XXX.273.377-XX 
Cargo: AGENTE DE COMBATE ÀS ENDEMIAS - Matrícula no órgão 1429435 - 16/02/2018
Fundamento: PCIV-14 - Pensão por morte, sem paridade, com valor do benefício igual à totalidade da remuneração do servidor no cargo efetivo na data anterior à do óbito, até o limite máximo estabelecido para os benefícios do regime geral de previdência social, acrescido de setenta por cento da parcela excedente a este limite, se o falecimento ocorrer quando o servidor ainda estiver em atividade. Pensão sem paridade (vigência a partir de 20/2/2004) . 
Pensionistas
JORGE NELSON PEREIRA - CPF: XXX.399.657-XX - Cônjuge
Sexo: Masculino - Dt.Nasc.: 28/03/1970
Início: 16/02/2018 - Término: 
Fundamento da pensão: BPCV-46 - Pensão vitalícia concedida a cônjuge. 
Parecer do Controle Interno: Legal
Atos com o mesmo CPF
	Num. ato
	Tipo
	UJ
	Cargo
	Jornada
	Dt.inicial
	Dt.final
	TC
	Julgamento

	SISAC-10225293-01-2010-002222-2
	ADMISSÃO
		GUARDA DE ENDEMIAS
		28/09/1994
		Processo 017.052/2011-4
	LEGAL

	SISAC-10225293-02-2012-005523-0
	DESLIGAMENTO
		GUARDA DE ENDEMIAS
		28/09/1994
			
	SISAC-10225293-02-2012-002091-7
	DESLIGAMENTO
		GUARDA DE ENDEMIAS
		28/09/1994
			
	SISAC-10225293-01-2013-002095-3
	ADMISSÃO
		Agente de Combate às Endemias
		12/06/2006
		Processo 004.289/2018-8
	LEGAL

	SISAC-10225293-03-2012-002090-8
	CANCELAMENTO DO DESLIGAMENTO E RESTABELECIMENTO ADMISSÃO
		GUARDA DE ENDEMIAS
					
Ficha Financeira - Mês/Ano: 01/2020 - Órgão: MINISTERIO DA SAUDE - Cód.Siape: 25000
	Código
	Nome da rubrica
	Valor pago (R$) 
	Matr. Siape

	1
	VENCIMENTO BASICO
	4.513,44
	1429435

	TOTAL
		4.513,44
	
Ato: 54984/2018 - servidor/instituidor: VILMA CRUZ GOMES - CPF: XXX.323.247-XX 
Cargo: AGENTE DE PORTARIA - Matrícula no órgão 237564 - 12/02/2018
Fundamento: PCIV-13 - Pensão por morte, sem paridade, com valor do benefício igual ao valor da totalidade dos proventos do servidor falecido, até o limite máximo estabelecido para os benefícios do regime geral de previdência social de que trata o art. 201, acrescido de setenta por cento da parcela excedente a este limite, caso aposentado à data do óbito. Pensão sem paridade (vigência a partir de 20/2/2004) . 
Pensionistas
AUGUSTO DA SILVA GOMES - CPF: XXX.768.847-XX - Cônjuge
Sexo: Masculino - Dt.Nasc.: 22/10/1943
Início: 12/02/2018 - Término: 
Fundamento da pensão: BPCV-46 - Pensão vitalícia concedida a cônjuge. 
Parecer do Controle Interno: Legal
Atos com o mesmo CPF
Não foram encontrados no Sisac ou e-Pessoal atos com o mesmo CPF do servidor instituidor.
Ficha Financeira - Mês/Ano: 01/2020  - Órgão: MINISTERIO DA SAUDE - Cód.Siape: 25000
	Código
	Nome da rubrica
	Valor pago (R$) 
	Matr. Siape

	5
	PROVENTO BASICO
	2.145,23
	237564

	82597
	GDPST - LEI 11.784/2008 AP
	1.184,50
	237564

	18
	ANUÊNIO-ART.244, LEI 8112/90 AP
	600,66
	237564

	TOTAL
		3.930,39
	
Ato: 55351/2018 - servidor/instituidor: OSWALDO CORREA DE AZEVEDO - CPF: XXX.354.607-XX 
Cargo: AGENTE DE PORTARIA - Matrícula no órgão 608320 - 06/01/2018
Fundamento: PCIV-13 - Pensão por morte, sem paridade, com valor do benefício igual ao valor da totalidade dos proventos do servidor falecido, até o limite máximo estabelecido para os benefícios do regime geral de previdência social de que trata o art. 201, acrescido de setenta por cento da parcela excedente a este limite, caso aposentado à data do óbito. Pensão sem paridade (vigência a partir de 20/2/2004) . 
Pensionistas
DIRCE DOS SANTOS AZEVEDO - CPF: XXX.454.787-XX - Cônjuge
Sexo: Feminino - Dt.Nasc.: 21/08/1940
Início: 06/01/2018 - Término: 
Fundamento da pensão: BPCV-46 - Pensão vitalícia concedida a cônjuge. 
Parecer do Controle Interno: Legal
Atos com o mesmo CPF
Não foram encontrados no Sisac ou e-Pessoal atos com o mesmo CPF do servidor instituidor.
Ficha Financeira - Mês/Ano: 01/2020 - Órgão: MINISTERIO DA SAUDE - Cód.Siape: 25000
	Código
	Nome da rubrica
	Valor pago (R$) 
	Matr. Siape

	5
	PROVENTO BASICO
	2.071,88
	608320

	82597
	GDPST - LEI 11.784/2008 AP
	1.158,00
	608320

	18
	ANUÊNIO-ART.244, LEI 8112/90 AP
	725,15
	608320

	TOTAL
		3.955,03
	
Ato: 55368/2018 - servidor/instituidor: SERGIO GARCIA LOPES - CPF: XXX.591.217-XX 
Cargo: MÉDICO - Matrícula no órgão 623022 - 21/01/2018
Fundamento: PCIV-14 - Pensão por morte, sem paridade, com valor do benefício igual à totalidade da remuneração do servidor no cargo efetivo na data anterior à do óbito, até o limite máximo estabelecido para os benefícios do regime geral de previdência social, acrescido de setenta por cento da parcela excedente a este limite, se o falecimento ocorrer quando o servidor ainda estiver em atividade. Pensão sem paridade (vigência a partir de 20/2/2004) . 
Pensionistas
ELIANE BRUM DE PAIVA LOPES - CPF: XXX.842.737-XX - Cônjuge
Sexo: Feminino - Dt.Nasc.: 14/03/1958
Início: 21/01/2018 - Término: 
Fundamento da pensão: BPCV-46 - Pensão vitalícia concedida a cônjuge. 
Parecer do Controle Interno: Legal
Atos com o mesmo CPF
Não foram encontrados no Sisac ou e-Pessoal atos com o mesmo CPF do servidor instituidor.
Ficha Financeira - Mês/Ano: 01/2020 - Órgão: MINISTERIO DA SAUDE - Cód. Siape: 25000
	Código
	Nome da rubrica
	Valor pago (R$) 
	Matr. Siape

	1
	VENCIMENTO BASICO
	3.773,74
	623022

	13
	ANUÊNIO-ART.244, LEI 8112/90 AT
	754,74
	623022

	TOTAL
		4.528,48
	
Ato: 56694/2018 - servidor/instituidor: MARIA DE FATIMA BARBOSA DA SILVA - CPF: XXX.860.207-XX 
Cargo: AUXILIAR DE ENFERMAGEM - Matrícula no órgão 1032891 - 09/10/2017
Fundamento: PCIV-14 - Pensão por morte, sem paridade, com valor do benefício igual à totalidade da remuneração do servidor no cargo efetivo na data anterior à do óbito, até o limite máximo estabelecido para os benefícios do regime geral de previdência social, acrescido de setenta por cento da parcela excedente a este limite, se o falecimento ocorrer quando o servidor ainda estiver em atividade. Pensão sem paridade (vigência a partir de 20/2/2004) . 
Pensionistas
CARLOS ROBERTO MARTINS DA SILVA - CPF: XXX.814.247-XX - Cônjuge
Sexo: Masculino - Dt.Nasc.: 31/07/1954
Início: 09/10/2017 - Término: 
Fundamento da pensão: BPCV-46 - Pensão vitalícia concedida a cônjuge. 
Parecer do Controle Interno: Legal
Atos com o mesmo CPF
Não foram encontrados no Sisac ou e-Pessoal atos com o mesmo CPF do servidor instituidor.
Ficha Financeira - Mês/Ano: 01/2020 - Órgão: MINISTERIO DA SAUDE - Cód.Siape: 25000
	Código
	Nome da rubrica
	Valor pago (R$) 
	Matr. Siape

	1
	VENCIMENTO BASICO
	2.145,23
	1032891

	13
	ANUÊNIO-ART.244, LEI 8112/90 AT
	343,23
	1032891

	TOTAL
		2.488,46
	
Ato: 58098/2018 - servidor/instituidor: CARLOS AUGUSTO ALVES ROLIM - CPF: XXX.834.647-XX 
Cargo: MOTORISTA OFICIAL - Matrícula no órgão 634532 - 29/10/2017
Fundamento: PCIV-14 - Pensão por morte, sem paridade, com valor do benefício igual à totalidade da remuneração do servidor no cargo efetivo na data anterior à do óbito, até o limite máximo estabelecido para os benefícios do regime geral de previdência social, acrescido de setenta por cento da parcela excedente a este limite, se o falecimento ocorrer quando o servidor ainda estiver em atividade. Pensão sem paridade (vigência a partir de 20/2/2004) . 
Pensionistas
MARILDA DA SILVA ROLIM - CPF: XXX.966.317-XX - Cônjuge
Sexo: Feminino - Dt.Nasc.: 06/07/1957
Início: 29/10/2017 - Término: 
Fundamento da pensão: BPCV-46 - Pensão vitalícia concedida a cônjuge. 
Parecer do Controle Interno: Legal
Atos com o mesmo CPF
Não foram encontrados no Sisac ou e-Pessoal atos com o mesmo CPF do servidor instituidor.
Ficha Financeira - Mês/Ano: 01/2020 - Órgão: MINISTERIO DA SAUDE - Cód.Siape: 25000
	Código
	Nome da rubrica
	Valor pago (R$) 
	Matr. Siape

	1
	VENCIMENTO BASICO
	2.145,23
	634532

	13
	ANUÊNIO-ART.244, LEI 8112/90 AT
	343,23
	634532

	TOTAL
		2.488,46
	
Ato: 58159/2018 - servidor/instituidor: PAULO CESAR SOARES - CPF: XXX.294.677-XX 
Cargo: AGENTE DE COMBATE AS ENDEMIAS - Matrícula no órgão 1428555 - 08/07/2017
Fundamento: PCIV-14 - Pensão por morte, sem paridade, com valor do benefício igual à totalidade da remuneração do servidor no cargo efetivo na data anterior à do óbito, até o limite máximo estabelecido para os benefícios do regime geral de previdência social, acrescido de setenta por cento da parcela excedente a este limite, se o falecimento ocorrer quando o servidor ainda estiver em atividade. Pensão sem paridade (vigência a partir de 20/2/2004) . 
Pensionistas
MARIA MADALENA ARAUJO SOARES - CPF: XXX.554.377-XX - Cônjuge
Sexo: Feminino - Dt.Nasc.: 25/03/1962
Início: 08/07/2017 - Término: 
Fundamento da pensão: BPCV-46 - Pensão vitalícia concedida a cônjuge. 
Parecer do Controle Interno: Legal
Atos com o mesmo CPF
	Num. ato
	Tipo
	UJ
	Cargo
	Jornada
	Dt.inicial
	Dt.final
	TC
	Julgamento

	SISAC-10225293-01-2010-004137-5
	ADMISSÃO
		GUARDA DE ENDEMIAS
		28/09/1994
		Processo 017.064/2011-2
	LEGAL

	SISAC-10225293-02-2012-008317-0
	DESLIGAMENTO
		GUARDA DE ENDEMIAS
		28/09/1994
			
	SISAC-10225293-03-2012-003894-7
	CANCELAMENTO DO DESLIGAMENTO E RESTABELECIMENTO ADMISSÃO
		GUARDA DE ENDEMIAS
					
	SISAC-10225293-02-2011-003894-5
	DESLIGAMENTO
		GUARDA DE ENDEMIAS
		28/09/1994
			
	SISAC-10225293-01-2013-003899-2
	ADMISSÃO
		AGENTE DE COMBATE ÀS ENDEMIAS
		12/06/2006
		Processo 004.447/2018-2
	LEGAL

Ficha Financeira - Mês/Ano: 01/2020  - Órgão: MINISTERIO DA SAUDE - Cód.Siape: 25000
	Código
	Nome da rubrica
	Valor pago (R$) 
	Matr. Siape

	3
	SALARIO - CLT
	4.475,46
	1428555

	82927
	GEACE-GRAT.EXC.ATIV.COMB.ENDEM
	932,00
	1428555

	TOTAL
		5.407,46
	
Ato: 59016/2018 - servidor/instituidor: JOSE CAETANO GROSSI - CPF: XXX.236.617-XX 
Cargo: MÉDICO - Matrícula no órgão 6637973 - 30/07/2017
Fundamento: PCIV-13 - Pensão por morte, sem paridade, com valor do benefício igual ao valor da totalidade dos proventos do servidor falecido, até o limite máximo estabelecido para os benefícios do regime geral de previdência social de que trata o art. 201, acrescido de setenta por cento da parcela excedente a este limite, caso aposentado à data do óbito. Pensão sem paridade (vigência a partir de 20/2/2004) . 
Pensionistas
TERESA CRISTINA BERGQVIST - CPF: XXX.271.307-XX - Cônjuge
Sexo: Feminino - Dt.Nasc.: 27/08/1961
Início: 29/12/2017 - Término: 
Fundamento da pensão: BPCV-46 - Pensão vitalícia concedida a cônjuge. 
Parecer do Controle Interno: Legal
Atos com o mesmo CPF
	Num. Ato
	Tipo
	UJ
	Cargo
	Jornada
	Dt.inicial
	Dt.final
	TC
	Julgamento

	59002/2018
	Pensão civil
	MINISTÉRIO DA SAÚDE (VINCULADOR) 
	MÉDICO
		29/12/2017
			
Ficha Financeira - Mês/Ano: 01/2020  - Órgão: MINISTERIO DA SAUDE - Cód.Siape: 25000
	Código
	Nome da rubrica
	Valor pago (R$) 
	Matr. Siape

	5
	PROVENTO BASICO
	3.342,45
	6637973

	82800
	GDM-PST LEI 12.702/12 AP
	1.366,65
	6637973

	18
	ANUÊNIO-ART.244, LEI 8112/90 AP
	943,43
	6637973

	TOTAL
		5.652,53
	
Anexo II - Detalhamento das inconsistências encontradas 
Quadro resumo de ocorrências
	Núm.ato
	Nome instituidor
	Regime jurídico
	Propostas de mérito
	Inconsistências encontradas
	Qtde incon.

				Controle interno
	Sefip/
TCU
		
	48437/2018
	EDMAR LELIO VIEIRA FARIA SOARES
		Legal
	Legal
	-
	-

	51474/2018
	LUPERCIO DOS SANTOS FILHO
		Perda de objeto
	Legal
	-
	-

	54118/2018
	JOANICE PIRES DOS ANJOS PEREIRA
		Legal
	Legal
	-
	-

	54984/2018
	VILMA CRUZ GOMES
		Legal
	Legal
	-
	-

	55351/2018
	OSWALDO CORREA DE AZEVEDO
		Legal
	Legal
	-
	-

	55368/2018
	SERGIO GARCIA LOPES
		Legal
	Legal
	-
	-

	56694/2018
	MARIA DE FATIMA BARBOSA DA SILVA
		Legal
	Legal
	-
	-

	58098/2018
	CARLOS AUGUSTO ALVES ROLIM
		Legal
	Legal
	-
	-

	58159/2018
	PAULO CESAR SOARES
		Legal
	Legal
	-
	-

	59016/2018
	JOSE CAETANO GROSSI
		Legal
	Legal
	-
	-

2.	O Ministério Público junto ao TCU, em parecer do Procurador Rodrigo Medeiros de Lima, peça 17, acrescentou o que se segue:
	"Trata-se de atos de concessão de pensões civis emitidas pelo Núcleo Estadual do Ministério da Saúde no Rio de Janeiro/NEMS/RJ.
Após aplicação das críticas automáticas, a Secretaria de Fiscalização de Pessoal (Sefip) propôs a legalidade dos atos (peças 13-14) .
O ato de peça 3 trata da pensão civil instituída por Lupercio dos Santos Filho, falecido em 1/9/2017, em favor de Rosalva Alves de Menezes, nascida em 5/1/1964, na condição de cônjuge. A Lei 8.112/90, alterada pela Lei 13.135/2015, sobre o assunto, dispõe o seguinte:
Art. 217. São beneficiários das pensões: 
I - o cônjuge;
 (...) 
Art. 222. Acarreta perda da qualidade de beneficiário:
 (...) 
VII - em relação aos beneficiários de que tratam os incisos I a III do caput do art. 217: 
a) o decurso de 4 (quatro) meses, se o óbito ocorrer sem que o servidor tenha vertido 18 (dezoito) contribuições mensais ou se o casamento ou a união estável tiverem sido iniciados em menos de 2 (dois) anos antes do óbito do servidor; 
b) o decurso dos seguintes períodos, estabelecidos de acordo com a idade do pensionista na data de óbito do servidor, depois de vertidas 18 (dezoito) contribuições mensais e pelo menos 2 (dois) anos após o início do casamento ou da união estável: 
1) 3 (três) anos, com menos de 21 (vinte e um) anos de idade; 
2) 6 (seis) anos, entre 21 (vinte e um) e 26 (vinte e seis) anos de idade
3) 10 (dez) anos, entre 27 (vinte e sete) e 29 (vinte e nove) anos de idade; 
4) 15 (quinze) anos, entre 30 (trinta) e 40 (quarenta) anos de idade; 
5) 20 (vinte) anos, entre 41 (quarenta e um) e 43 (quarenta e três) anos de idade
6) vitalícia, com 44 (quarenta e quatro) ou mais anos de idade  (grifos acrescidos) 
Da leitura dos dispositivos supratranscritos, observa-se que a beneficiária teria direito à pensão vitalícia, tendo em vista que, na data do óbito do instituidor, ela contava com 53 anos.
Ocorre que consta no ato que o "Fundamento constitucional/legal do beneficiário" seria "BPCV-47 - Lei 8.112/1990, arts. 217, inciso I e 222, inciso VII (Redação dada pela Lei 13.135/2015) - pensão temporária", e que a "Data provável da perda da condição de beneficiário" seria "1/12/2017" (p. 2 da peça 3) . Observa-se que o parecer do controle interno propôs a perda de objeto, eis que a beneficiária teria sido excluída da folha (p. 3 da peça 3) . Entretanto, pesquisa junto ao sistema Siape (peça 15) demostra que a beneficiária está recebendo a pensão e que a natureza do benefício é vitalícia.
O cargo ocupado pelo Sr. Lupercio dos Santos Filho, assim como pelos senhores Paulo Cesar Soares e Joanice Pires dos Anjos Pereira, era o de agente de combates de endemias (peças 3, 4 e 10) .
Os ocupantes do emprego público de agente de combate às endemias foram nomeados para ocupar o cargo público de agente de combate às endemias, regido pelo regime estatutário dos servidores públicos, por força do art. 3º da Lei 13.026/2014 (grifos inseridos) :
Art. 3º Fica criado o Quadro em Extinção de Combate às Endemias e autorizada a transformação dos empregos ativos criados pelo art. 15 da Lei nº 11.350, de 5 de outubro de 2006, no cargo de Agente de Combate às Endemias, a ser regido pela Lei nº 8.112, de 11 de dezembro de 1990.
§ 1º O Quadro em Extinção de Combate às Endemias será composto exclusivamente pelo cargo de Agente de Combate às Endemias, de nível auxiliar, sendo vinculado ao Quadro de Pessoal do Ministério da Saúde.
§ 2º A transformação dos empregos em cargos públicos de que trata o caput deste artigo, com o consequente ingresso no Quadro em Extinção de Combate às Endemias, dar-se-á automaticamente, salvo por opção irretratável, a ser formalizada no prazo de 90 (noventa) dias a contar da data de entrada em vigor desta Lei, na forma do Termo de Opção constante do Anexo I.
§ 3º Os empregados que formalizarem a opção referida no § 2º deste artigo permanecerão no Quadro Suplementar de Combate às Endemias, de que trata o art. 11 da Lei nº 11.350, de 5 de outubro de 2006, vinculados à Fundação Nacional de Saúde - FUNASA e regidos pela Consolidação das Leis do Trabalho, aprovada pelo Decreto-Lei nº 5.452, de 1º de maio de 1943.
§ 4º A estrutura remuneratória do cargo público de Agente de Combate às Endemias passa a ser a constante dos Anexos II e III , observada a correlação estabelecida na forma do Anexo IV.
§ 5º A transformação de que trata o caput não ensejará a alteração de nível de escolaridade do cargo, independentemente do grau de escolaridade apresentado no momento da transformação.
Antes da entrada em vigor da Lei 11.350/2006, os agentes de combate às endemias eram contratados por tempo determinado para atender a necessidades temporárias de excepcional interesse público, com fundamento na Lei 8.745/1993.
Com a promulgação da Emenda Constitucional (EC) 51/2006, o art. 198 da Constituição Federal passou a vigorar acrescido dos seguintes parágrafos (grifos inseridos) :
§ 4º Os gestores locais do sistema único de saúde poderão admitir agentes comunitários de saúde e agentes de combate às endemias por meio de processo seletivo público, de acordo com a natureza e complexidade de suas atribuições e requisitos específicos para sua atuação.
§ 5º Lei federal disporá sobre o regime jurídico e a regulamentação das atividades de agente comunitário de saúde e agente de combate às endemias.
§ 6º Além das hipóteses previstas no § 1º do art. 41 e no § 4º do art. 169 da Constituição Federal, o servidor que exerça funções equivalentes às de agente comunitário de saúde ou de agente de combate às endemias poderá perder o cargo em caso de descumprimento dos requisitos específicos, fixados em lei, para o seu exercício.
O parágrafo único do art. 2º da referida EC 51/2006 estabeleceu que os profissionais que, naquela data e a qualquer título, estivessem desempenhando as atividades de agente de combate às endemias, na forma da lei, estariam dispensados de se submeter ao processo seletivo público a que se refere o § 4º do art. 198 da Constituição Federal, desde que tivessem sido contratados a partir de anterior processo de seleção pública efetuado por órgãos ou entes da administração direta ou indireta de Estado, Distrito Federal ou Município ou por outras instituições com a efetiva supervisão e autorização da administração direta dos entes da federação.
A fim de regulamentar a EC 51/2006 foi editada a Lei 11.350/2006, cujo art. 8º estabeleceu que os agentes de combate às endemias estariam sujeitos ao regime jurídico da Consolidação das Lei do Trabalho (CLT) .
Ocorre que em 3/9/2014 foi editada a Lei 13.026/2014, que autorizou a transformação dos empregos de agente de combate às endemias em cargos públicos de agente de combate às endemias, a ser regido pela Lei 8.112/1990, consoante se vê na transcrição do art. 3º da referida lei, constante do parágrafo 7 deste parecer.
De se registrar que a Procuradoria Geral da República (PGR) propôs a Ação Direta de Inconstitucionalidade (ADI) 5.554, contra os arts. 3º, §§ 1º, 2º, 3º e 5º; 4º, parágrafo único; 5º, caput e parágrafo único; e 6º da referida lei, na parte em que "cria o Quadro em Extinção de Combate às Endemias; e autoriza a transformação dos empregos criados pelo art. 15 da Lei no 11.350, de 5 de outubro de 2006, no cargo de Agente de Combate às Endemias". Atualmente, os autos estão conclusos ao relator Ministro Roberto Barroso, após manifestação da PGR pela procedência do pedido, assim ementado (grifos inseridos) :
CONSTITUCIONAL. REGIME JURÍDICO CELETISTA. TRANSFORMAÇÃO DE EMPREGOS EM CARGOS PÚBLICOS. LEI FEDERAL 13.026/2014. AGENTE DE COMBATE A ENDEMIAS. TRANSPOSIÇÃO DE REGIME JURÍDICO SEM NOVO PROCESSO SELETIVO. AFRONTA AO PRINCÍPIO DO CONCURSO PÚBLICO.
1. Ofende o princípio da obrigatoriedade do concurso público o provimento derivado de cargos públicos mediante transformação de emprego público em cargo público.
2. São inconstitucionais transposição de regime jurídico e submissão dos detentores de emprego a regimes distintos, mediante transposição de emprego para cargo público, sem aprovação em novo processo seletivo público para o novo regime.
3. Parecer pela ratificação da petição inicial e por procedência do pedido.
Recentemente, ao apreciar situação semelhante, a 1ª Câmara do TCU prolatou o Acórdão 7.388/2020, no âmbito do processo TC Processo 022.887/2020-2, da relatoria do Ministro Benjamin Zymler, que fez a seguinte determinação:
1.7. Determinação: à Sefip, para que proceda ao destaque do ato de pensão em que figura como instituidor o Sr. Ademir Feitosa Botelho (XXX.596.701-XX) , a fim de que seja analisada a legitimidade da instituição de pensão estatutária por ocupantes do cargo de agente de combate às endemias, considerando-se a orientação constante dos Acórdãos 2.858/2019 e 2.859/2019 do Plenário, bem como a tramitação da ADIN 5.554/DF, que questiona a constitucionalidade da Lei 13.026/2014, que transformou o emprego público de Agente de Combate às Endemias em cargo público estatutário de Agente de Combate às Endemias.
Em razão do exposto, e em linha com o referido acórdão, este representante do Ministério Público de Contas da União opina por que o Tribunal de Contas da União determine à Sefip o destaque dos atos de pensão às peças 3, 4 e 10, a fim de que seja analisada a legitimidade da instituição de pensão estatutária por ocupantes do cargo de agente de combate às endemias, considerando-se a orientação constante dos Acórdãos 2.858/2019 e 2.859/2019 do Plenário, bem como a tramitação da ADIN 5.554/DF, que questiona a constitucionalidade da Lei 13.026/2014, que transformou o emprego público de Agente de Combate às Endemias em cargo público estatutário de Agente de Combate às Endemias.
Quanto aos demais atos às peças 2, 5, 6, 7, 8, 9 e 11, anuímos a proposta de legalidade e respectivos registros."
É o Relatório.

não há.

Procurador Rodrigo Medeiros de Lima.

PENSÕES. ATOS ENCAMINHADOS AO TCU HÁ MENOS DE 5 ANOS. PROPOSTA DA SEFIP PELA LEGALIDADE E CONCESSÃO DOS REGISTROS. PARECER DO MPTCU PELA LEGALIDADE DE ALGUNS ATOS. SOBRESTAMENTO DA APRECIAÇÃO DOS ATOS INSTITUÍDOS POR AGENTES DE COMBATE A ENDEMIAS, DECORRENTES DA TRANSFORMAÇÃO DE EMPREGO EM CARGO ESTATUTÁRIO PELA LEI 13.026/2014, COM INCONSTITUCIONALIDADE ARGUIDA NA ADIN 5.554/DF, COM JULGAMENTO PENDENTE.

PENSÃO CIVIL (PCIV)

Secretaria de Fiscalização de Integridade de Atos e Pagamentos de Pessoal e de Benefícios Sociais (Sefip).

Cuidam os autos de atos de concessão de pensão civil em favor de Augusto da Silva Gomes; Carlos Roberto Martins da Silva; Dirce dos Santos Azevedo; Eliane Brum de Paiva Lopes; Jorge Nelson Pereira; Maria Madalena Araujo Soares; Marilda da Silva Rolim; Rosalva Alves de Menezes; Selma Xavier Faria Soares; Teresa Cristina Bergqvist, cujos instituidores eram vinculados ao Núcleo Estadual do Ministério da Saúde no Rio de Janeiro/NEMS/RJ, submetidos eletronicamente, para fim de registro, à apreciação do Tribunal de Contas da União (TCU) , de acordo com o art. 71, inciso III, da Constituição Federal.
Consigno, inicialmente, que os atos ingressaram neste Tribunal há menos do que os cinco anos estabelecidos pelo Supremo Tribunal Federal (RE 636.553/RS - Tema 445 de repercussão geral) , e referendados por esta Corte (Acórdão 122/2021-TCU-Plenário, rel. Min. Walton Alencar Rodrigues) , para a concessão de registro tácito.
Em resumo, a Secretaria de Fiscalização de Pessoal - Sefip concluiu, em tom uníssono, pela legalidade de todos os atos.
O MPTCU dissentiu parcialmente da unidade técnica ao se manifestar pela legalidade e registro dos atos integrantes do processo, exceto os de pensão de Rosalva Alves de Menezes, Jorge Nelson Pereira e Maria Madalena Araujo Soares, instituídos, respectivamente, por Lupercio dos Santos Filho, Joanice Pires dos Anjos Pereira e Paulo Cesar Soares, cujos instituidores eram ocupantes do cargo de agente de combate a endemias, surgido em decorrência da transformação de emprego em cargo público estatutário, por força do art. 3º da Lei 13.026/2014, sem a realização de concurso público e que a questão é objeto de ação direta de inconstitucionalidade (ADIn nº 5.554/DF) , em trâmite no STF, sob a relatoria do Ministro Roberto Barroso, tendo recebido parecer pela procedência pela Procuradoria-Geral da República.
Propõe que sejam destacados esses atos e sobrestada a apreciação até o trânsito em julgado da referida ação direta, seguindo o que já vem sendo decido por esta Corte de Contas, a exemplo dos Acórdão 1710/2021-TCU-Segunda Câmara, rel. Min. Raimundo Carreiro, 13.875/2020-TCU-2ª Câmara, rel. Min. Augusto Nardes, 6.520/2020-TCU-1ª Câmara, rel. Min. Walton Alencar Rodrigues (relação) e 1.008/2020-TCU-2ª Câmara, rel. Min. André de Carvalho (relação) .
Por considerar suficiente a análise realizada pelo MP/TCU, registro minha concordância integral com a proposta alvitrada, razão pela qual incorporo os argumentos trazidos e seus respectivos fundamentos, transcritos no Relatório precedente, às minhas razões de decidir.
	Ante o exposto, VOTO por que o Tribunal adote a minuta de Acórdão que ora submeto à apreciação deste Colegiado.
TCU, Sala das Sessões Ministro Luciano Brandão Alves de Souza, em 27 de abril de 2021.
AROLDO CEDRAZ 
Relator